【裁判字號】    97,上易,1437
【裁判日期】    970618
【裁判案由】    恐嚇等
【裁判全文】
臺灣高等法院刑事判決                97年度上易字第1437號
上  訴  人  臺灣板橋地方法院檢察署檢察官
被      告  丁  ○
            丙○○
            乙○○
上列上訴人因被告等恐嚇取財等案件，不服臺灣板橋地方法院96
年度易字第2871號，中華民國97年2 月25日第一審判決（起訴案
號：臺灣板橋地方法院檢察署96年度偵字第13706號、第13742號
），提起上訴，本院判決如下：
    主  文
上訴駁回。
    理  由
一、依刑事訴訟法第350條、第361條、第362條、第367條規定，
    不服地方法院之第一審判決而上訴者，須提出上訴書狀，並
    應敘明具體理由，為上訴必備之程式；其所提出之書狀未敘
    述上訴理由，或僅曾以言詞陳述上訴理由者，均應於上述期
    間屆滿後20日內補提理由書於第一審法院。第一審法院經形
    式審查，認逾期未補提上訴理由者，應定期間先命補正；逾
    期未補正者，為上訴不合法律上之程式，應以裁定駁回。倘
    已提出上訴理由，但所提非屬具體理由者，則由第二審法院
    以上訴不合法律上之程式，判決駁回。而所謂具體理由，必
    係依據卷內既有訴訟資料或提出新事證，指摘或表明第一審
    判決有何採證認事、用法或量刑等足以影響判決本旨之不當
    或違法，而構成應予撤銷之具體事由，始克當之（例如：依
    憑證據法則具體指出所採證據何以不據證據能力，或依憑卷
    證資料，明確指出所為證據證明力之判斷如何違背經驗、論
    理法則）；倘僅泛言原判決認定事實錯誤、違背法令、量刑
    失之過重或輕微，而未依上揭意旨指出具體事由，或形式上
    雖已指出具體事由，然該事由縱使屬實，亦不足以認為原判
    決有何不當或違法者（例如：對不具有調查必要性之證據，
    法院未依聲請調查亦未說明理由，或援用證據不當，但除去
    該證據仍應為同一事實之認定），皆難謂係具體理由，俾與
    第二審上訴制度旨在請求第二審法院撤銷、變更第一審不當
    或違法之判決，以實現個案救濟之立法目的相契合，並節制
    濫行上訴（參照最高法院97年度台上字第892 號刑事判決意
    旨）。
二、本件檢察官不服原審判決，提起上訴，其於民國（下同）97
    年3 月26日提出檢察官上訴書稱：「原審判決被告丁○共同
    意圖為自己不法之所有，以恐嚇使人將本人之物交付，處有
    期徒刑2年、緩刑5年；被告丙○○共同意圖為自己不法之所
    有，以恐嚇使人將本人之物交付，處有期徒刑6 月，如易科
    罰金以新台幣1000元折算1 日；被告乙○○共同意圖為自己
    不法之所有，以恐嚇使人將本人之物交付，處有期徒刑6 月
    ，如易科罰金以1000元折算1 日，固非無見。惟查，詐騙集
    團藉由人頭帳戶、人頭電話恐嚇、詐騙一般社會大眾犯行，
    在社會層出不窮，一般民眾經常收到類似恐嚇或詐騙簡訊、
    信件、電話，不勝其擾，為社會大眾深惡痛覺，被告丁○、
    丙○○、乙○○竟聽從被告甲○○之指示而接續提領被害人
    受恐嚇之款項，使被告甲○○等詐欺集團成員得遂行其詐欺
    犯行，對社會善良民眾之財產安全危害重大，故量刑上實不
    宜輕判；又被告3 人犯後，對於被害人遭詐騙之損害，無任
    何道歉亦未有任何賠償，原審法院對被告丁○予以緩刑之宣
    告，就被告丙○○、乙○○判處可易科罰金之刑，未能使被
    告罰當其罪，難認原審判決妥適，法院既有前述判決不當，
    請撤銷原判決，請上訴審法院就公訴人具體求刑，另為適法
    判決等語。
三、經查：本件原判決依被告丁○、丙○○、乙○○之自白、證
    人即告訴人許水昌、戊○○、己○○、巳○○、亥○○、酉
    ○○、癸○○、辛○○、戌○○、寅○○、辰○○、庚○○
    、申○○、子○○、午○○、卯○○、未○○、天○○、地
    ○○、丑○○於警詢中之證述、證人即被告訴人壬○○於警
    詢之證述，以有新竹國際商業銀行匯款申請書2 份、第一商
    業銀行匯款單4紙、台中商業銀行匯款單4紙、國泰世華商業
    銀行匯款單、郵政國內匯款單、郵政跨行匯款申請書、冬山
    鄉農會匯款申請書、臺新國際商業銀行匯款申請書、彰化商
    業銀行申請書、陽信商業銀行匯款申請書、臺北富邦銀行匯
    款申請書、華南商業銀行匯款申請書、臺灣銀行匯款單、玉
    山銀行匯款回條各1 紙、陳玫宏於三信商業銀行市前分行帳
    號0000000000號帳戶交易明細表、許建發於淡水一信三芝分
    社帳號000000000000號交易明細表各1 份、0000000000號、
    0000000000號行動電話之通訊監察譯文各1 份、法務部入出
    境資訊連結作業2 張附卷可稽，並有原判決附表二所示之物
    及犯罪所得現金219,500 元等物扣案為據，認定前揭被告等
    確有共同恐嚇取財之犯行，並審酌被告丁○並無犯罪紀錄、
    被告丙○○有過失致死、恐嚇取財等前科紀錄，被告等均正
    值青壯之年，竟不循正途賺取所需，而以原判決事實欄所載
    之不法方式牟利，併其等之動機、各自之犯罪所得及參與之
    時間長短、被害人人數眾多，且被害人蒙受恐嚇取財之受害
    款項非微，所為嚴重破壞社會經濟秩序，行為均值非難、及
    其等於犯罪後均坦承犯行之態度等一切情狀，而分別量處被
    告丁○有期徒刑2年、被告丙○○有期徒刑6月、被告乙○○
    有期徒刑6 月，並以被告丁○並無所得，且其事後已坦承犯
    行，深具悔意，認其經此刑之宣告後，應知警惕而無再犯之
    虞，因認以暫不執行其刑為當，而予以宣告緩刑5 年，用啟
    自新等情，均已詳敘其所憑證據、認定理由及量刑依據。從
    形式上觀察，原判決並無認定事實錯誤、量刑瑕疵或違背法
    令之情形。至於本案檢察官上開上訴理由書所稱原審判決對
    於被告丁○、丙○○、乙○○量刑刑度實屬過輕部分，按原
    審判決已詳細記載其審酌科刑之一切情狀之理由，並認公訴
    人就被告丁○求處有期徒刑3 年、對被告丙○○、乙○○求
    處有期徒刑1年認尚嫌過重，而分別對被告丁○判處2年有期
    徒刑、緩刑5年；對被告楊世堅、乙○○均判處有期徒刑6月
    ，並諭知易科罰金之折算標準。故原審判決已就量刑刑度詳
    為審酌並敘明其理由，核無量刑刑度之違法或不當情形。檢
    察官上訴意旨僅泛以：詐騙集團藉由人頭帳戶、人頭電話恐
    嚇、詐騙大眾犯行，層出不窮，各種詐騙集團之行徑為社會
    大眾深惡痛絕，被告丁○、丙○○、乙○○聽從同案被告甲○○之指示而接續提領被害人受恐嚇之款項，使同案被告甲○○等詐欺集團成員得遂行其等犯行，對社會善良民眾之財
    產安全危害重大，因認對其等量刑不宜輕判，又認被告丁○
    等3 人迄未向被害人等道歉及賠償損失，原判決對被告丁○
    予以緩刑之宣告、對被告丙○○、乙○○判處可易科罰金之
    刑，均未能使被告罰當其罪，難認妥適云云。尚不足以影響
    判決量刑刑度之本旨，亦不足以認為原審判決有何不當或違
    法，核非上開法條規定之上訴應敘述之具體理由。檢察官復
    未另外具體指摘原審判決關於認定事實、適用法律及量刑等
    事項，究竟有何違法或不當之具體情形。揆諸上開說明，本
    件上訴未敘述具體理由及不合法律程式，應予駁回，並不經
    言詞辯論為之。
據上論斷，應依刑事訴訟法第367條前段、第372條，判決如主文
。
中    華    民    國    97    年    6     月    18    日
                  刑事第十一庭  審判長法  官  張連財
                                      法  官  林明俊
                                      法  官  楊照男
以上正本證明與原本無異。
不得上訴。
                                      書記官  陳秋雄
中    華    民    國    97    年    6     月    18    日


司法院資訊處製作；財團法人民間司法改革基金會備份。
